Estudio retenciones en Valencia
========================================================

Vamos a estudiar  datos históricos de retenciones en Valencia 
# Carga de Datos
Cargamos Datos y vemos qué pinta tienen,

```{r}
library(plyr)
load("totr.Rdata")

dat<-tot

head(tot)

```
# Formateo de Datos
Vamos a formatear los datos
```{r}
fecha<-paste(as.character(dat[,1]),as.character(dat[,2]),as.character(dat[,3]),sep="-")
diasem<-as.POSIXlt(as.Date(fecha))$wday
## añadimos fecha y diasem
dat$fecha<-fecha
dat$diasem<-diasem

dat$diasem <- as.factor(dat$diasem)
diasemlabel=revalue(dat$diasem, c("0"="Domingo","1"="Lunes","2"="Martes","3"="Miercoles","4"="Jueves","5"="Viernes","6"="Sabado"))
dat$diasemlabel<-diasemlabel
#Ver fecha maxima y minima
max(fecha)
min(fecha)

filt<-subset(dat,id==168 & fecha==as.POSIXlt("2015-3-3"))
print(filt)
dim(filt)

```

De acuerdo a la web
Estados
0. Fluido
1. Denso
2. Congestionado
3. Cortado

Si hay otros estados los ponemos a 4 desconocido.
Y lo trasnformamos en factor

```{r}
sum(is.na(dat$estat))

table(dat$estat)
dat[which(dat$estat>3),"estat"]<-4
table(dat$estat)
#festat guarda estat como factor
dat$festat = factor(dat$estat, levels = 0:4, labels = c("fluido", "denso","Congestionado","Cortado","Desconocido"))
table(dat$festat)

#atasco es un booleano, con NA para desconocidos
atasco = rep(0,length(dat$estat))
atasco [which(dat$estat==1)]<-1
atasco [which(dat$estat==2)]<-1
atasco [which(dat$estat>3)]<-NA
dat$atasco<-atasco
table(dat$atasco)
#eliminamos los registros con NA en atasco
dat<-subset(dat,is.na(atasco)==FALSE)
```

# Ejercicios

1. ¿Cuál fue el peor día ?(día con más congestiones). Se puede utilizar Date$yday
2. ¿Cuál es el peor tramo? (Tramo con  más congestiones).
3. ¿Cuál es peor y el mejor día de la semana? .  Se puede utilizar Date$wday
4. ¿Las fallas incremetan las congestiones?. Considerar Fallas del 16 al 19 de marzo (incluidos)

# Resolución de ejercicios

#1. ¿Cuál fue el peor día ?(día con más congestiones). Se puede utilizar Date$yday

En la variable fecha tenemos el dia y en la variable atasco tenemos las congestiones. 
Sabiendo esto solo tendremos que agrupar los atascos por fecha con un by. Le hacemos un sum
para que sume los atascos por día.


```{r}
congs_dia<-by(dat["atasco"],dat$fecha,sum)
max_atasc_fecha_dia=which(congs_dia==max(congs_dia))
congs_dia[3]
```

Como podemos ver el día con más atascos es el día 2015-2-12 con una puntuación de congestión de 327.

#2. ¿Cuál es el peor tramo? (Tramo con  más congestiones).
```{r}
congs_carrer<-by(dat["atasco"],dat$carrer,sum)
max_atasc_fecha_carrer=which(congs_carrer==max(congs_carrer))
congs_carrer[240]
```

Como podemos ver el peor tramo es PERIS Y VALERO HACIA AUSIAS MARCH con una puntiación de congestión de 169

#3. ¿Cuál es peor y el mejor día de la semana? . Se puede utilizar Date$wday

```{r}
congs_diasem<-by(dat["atasco"],dat$diasemlabel,sum)
max_atasc_fecha_diasem<-which(congs_diasem==max(congs_diasem))
min_atasc_fecha_diasem<-which(congs_diasem==min(congs_diasem))
print('Día con más congestiones')
congs_diasem[5]
print('Día con menos congestiones')
congs_diasem[1]
```

Como podemos observar el día con más congestiones son los Jueves con un sumatorio de congestiones de 776. En cambio podemos observar
que los domingos el tráfico es mucho más fluido teniendo tan solo un sumatorio de congestiones de 132.


#4. ¿Las fallas incremetan las congestiones?. Considerar Fallas del 16 al 19 de marzo (incluidos)

Este problema lo vamos a intentar abordar mediante una representación gráfica. 

Primero de todo extraemos un subset de los días de fallas

```{r}
datsubfallas=subset(dat,(dia==16 | dia==17 | dia==18 | dia==19) & mes==3)
```
Seguidamente extraemos un subset de los días de fallas en otro mes que no son fallas

```{r}
datsubtotal=subset(dat,(dia==16 | dia==17 | dia==18 | dia==19) & mes!=3)
```
Curiosamente en 2015 los días 16,17,18,19 coinciden en lunes,martes,miercoles y jueves en los dos meses por lo que
no tendremos en cuenta el factor de en qué día de la semana nos encontramos.

```{r}
diasfallas<-by(datsubfallas[,c("atasco")],datsubfallas$dia,sum)
diastotal<-by(datsubtotal[,c("atasco")],datsubtotal$dia,sum)
plot(diasfallas,lty=1,type="l", ylab="Atascos", xlab="dia",main="Fallas",col="red")
lines(diastotal,col="blue",lty=3)
legend(3.5, 225, legend=c("Fallas", "Normal"),col=c("red", "blue"), lty=1:3, cex=0.8)
```

Suponiendo que en el eje X 1=16 y 4=19, observamos que claramente en fallas Valencia sufre una mayor congestión en sus calles.